臺灣臺南地方法院刑事判決　　　　　　　100年度易字第117號
公　訴　人　臺灣臺南地方法院檢察署檢察官
被　　　告　蔡煒莉
　　　　　　　　（現在法務部矯正署臺南監獄臺南分監另案執
上列被告因竊盜案件，經檢察官提起公訴（99年度偵字第13920
號），本院判決如下：
    主  文
蔡煒莉竊盜，處有期徒刑拾月。
    事  實   
一、蔡煒莉意圖為自己不法之所有，於民國（下同）99年6月11
    日下午2時許，在臺南市○○路○段北安橋下，佯裝身體不
    舒服蹲伏橋旁，適鄭金成駕駛機車經過，遭蔡煒莉招手攔下
    並要求送醫，鄭金成遂駕駛機車搭載蔡煒莉欲行就醫，途中
    蔡煒莉改稱不須就醫，假稱欲以新臺幣（下同）600元代價
    為鄭金成按摩，2人遂轉往位於臺南市○區○○路2號之「鐵
    道飯店」，經鄭金成向飯店櫃檯人員繳納房間費用後，鄭、
    蔡2人便進入該飯店1226室，蔡煒莉先表示須待鄭金成盥洗
    後始能為之按摩，俟鄭金成盥洗完畢後，蔡煒莉便要求鄭金
    成趴在床上，佯稱自己先至廁所請鄭金成等候，蔡煒莉隨即
    趁鄭金成俯臥床上、不注意之際，徒手竊取鄭金成脫下放置
    房間內鏡台旁之外褲1件（口袋內有行動電話1支、現金9000
    元及機車鑰匙），得手後打開房門偷偷離開，並另由連棟大
    樓之樓梯走下逃逸。嗣鄭金成發覺房間內並無動靜，查知有
    異，起身後始悉外褲已遭蔡煒莉竊盜他去，乃以浴巾圍住下
    半身，向飯店櫃檯人員報警處理，經警循線查獲蔡煒莉。
二、案經鄭金成訴由臺南市政府警察局（原臺南市警察局）第五
    分局報告臺灣臺南地方法院檢察署檢察官偵查後起訴。
    理  由
一、訊據被告蔡煒莉固承認其於99年6月11日下午2時許，在上開
    北安橋下旁，由告訴人鄭金成駕駛機車搭載至上開「鐵道飯
    店」1226室，其後被告未告知告訴人，即行離開房間他去等
    情無誤（見本院卷第124至130頁），惟矢口否認涉有竊盜行
    為，辯稱：案發當天我確實拿走告訴人的外褲，但我是不小
    心拿走的，不是故意要偷的，當時在北安橋下，我跟告訴人
    說我人不舒服要去醫院，告訴人問我有沒有錢，我說沒有，
    他也有問我有沒有健保，我說沒有，他就要求我去飯店幫他
    按摩，我沒有同意，後來告訴人突然就說他身上不夠錢，要
    回去拿錢，便載我到「鐵道飯店」樓下旁，因為那裡樓下看
    起來不像是有飯店，我不知道那是飯店，告訴人叫我在那邊
    等一下，之後他進電梯時才叫我進去，我有問告訴人說你怎
    麼會住在這裡，他說他租在這裡，後來上去「鐵道飯店」樓
    上時，我問告訴人說這不是你租的地方，這是飯店，他說妳
    沒有錢，妳就是幫我按摩，我給妳錢去看醫生，我有跟他說
    我現在人很不舒服，需要去醫院，他說沒有關係，先用一用
    再去，那時我們還沒有進到房間裡，之後告訴人叫我幫他按
    摩要進房間，我就進去房間，告訴人一開始叫我洗澡，我說
    為何要洗澡，我就沒有去洗澡，告訴人說沒有關係，妳就沒
    有錢，叫我脫衣服幫他按摩，是告訴人幫我脫的，我上半身
    衣服僅剩下胸衣，後來我想說不是只有按摩，又沒有說要性
    交易，為何要脫衣服，之後他變成口頭上及動作上有強硬的
    態度，我當下會害怕，但我沒有喊救命，我怕說如果我喊救
    命，告訴人會對我做不利的事情，後來我就假裝配合他，幫
    他按摩，我想我們沒有說好要性交易，為何要叫我脫衣服，
    告訴人就強制說要做那個事情，我就一直拖延，我怕他會動
    手，就配合他，但我一直在拖時間，因為我會怕，那時告訴
    人趴在床上，我趁他不注意時，就很緊張的把整個衣服拿了
    衝出去，我從電梯旁邊走廊，跑到另外一棟相連的大樓，再
    走樓梯下樓，我把我的衣服穿上，後來就搭計程車去成大醫
    院，但我沒有看病，因為我本來有想要去報案，之後我就把
    告訴人的外褲丟掉了，該外褲裡並沒有機車鑰匙，現金也只
    有幾百元，並沒有9千元，我已搭乘計程車花用掉了，又我
    從上開1226室衝出來後，我曾使用告訴人放在外褲內的門號
    0000000000號行動電話打電話給蔡吳貝云云。經查：
  (一)本件犯罪事實，業據告訴人鄭金成於警詢時及偵審中以證人
    身分到庭結證指述明確（見警卷第3至6頁，偵卷第35、36頁
    ，本院卷第114至122頁），並有鐵道飯店監視器錄影翻拍照
    片2張及鐵道飯店1226室現場照片共22幀附卷可憑（見警卷
    第10頁，本院卷第91至101頁），且被告亦自承其與告訴人
    同至上開「鐵道飯店」1226室，嗣未告知告訴人，即行離去
    等情無訛，衡之常情，被告如無竊盜告訴人財物之意，其在
    搭乘電梯至「鐵道飯店」樓上，知悉該處為飯店之時，即可
    離去，並不須與告訴人同至房間內，更何況被告自稱當時其
    身體仍為不適，則應立刻前往醫院看診方為合理，竟猶進入
    上開飯店房間，實與情理大相違背，另被告嗣於審理中改自
    承其所取走之告訴人外褲之口袋內只有幾百元，已搭乘計程
    車花掉，又該外褲口袋內之告訴人門號0000000000號行動電
    話，其曾撥打使用之等語（見本院卷第132、133頁，詳後）
    ，由被告該等恣意花用告訴人金錢及任意使用告訴人手機等
    情，益可見被告本即係基於為自己不法所有之意圖而竊走告
    訴人外褲財物，其所辯不慎取走告訴人外褲云云，乃係冀圖
    掩飾之詞，不足採信，當以告訴人之指述為真正。至於告訴
    人於99年7月5日警詢時所陳：被告進入上開1226室，先收我
    600元，自行脫去上衣，裸露胸部，用胸部及手摩擦、按摩
    我的性器官約10分鐘云云，業經告訴人於審理中以證人身分
    否認在卷（見本院卷第117、118頁），且被告於偵審中亦否
    認與告訴人進行性交易（見偵卷第29、30頁，本院卷第125
    頁），復無證據可證明及此，無法認為告訴人該等警詢時之
    陳述可採，又此尚不影響告訴人其他部分證述之真實性。
  (二)其次，(1)被告於偵查中先否認其曾拿走告訴人手機云云（見
    偵卷第29頁），之後被告於審理中復又接連為該等否認云云
    （見本院卷第27、28、87頁），亦即被告均不承認案發後其
    曾使用過告訴人之門號0000000000號行動電話；(2)又被告於
    本院100年6月9日審理期日之詰問證人程序之前仍辯稱：本
    件案發當時約下午1、2時許，我在北安橋下曾借用告訴人之
    手機，撥打給那時住在臺南市永康區○○○路366巷41號的
    祖母蔡吳貝1次，告訴人的手機門號我忘記了，另外我也有
    用告訴人的手機打給我乾妹妹蔡佳怡，只有打1通，但未撥
    通，對方是空號，之後我就沒有用告訴人的手機再打給其他
    人了云云（見本院卷第109頁）；(3)嗣至證人黃保綱於審理
    中到庭結證稱：我不認識告訴人，也沒看過告訴人，但我認
    識被告，被告也認識我，被告的名字是蔡煒莉，我與被告是
    在「LA SIGHT」夜店認識的，我與被告好幾次一起出去玩過
    ，就是在夜店一起聊天、喝酒，被告有打過手機給我，我去
    金門服役時，被告也有打過電話給我，門號0000000000號行
    動電話是我小姑姑黃姿蓉申請給我使用的，99年6月11日那
    時我在金門服役，法院提示給我看過本件99年度偵字13920
    號卷第8頁通聯調閱查詢單，顯示確實有人於99年6月11日下
    午4時54分，以門號0000000000號電話撥入我持用的門號000
    0000000號行動電話給我，我不知道門號0000000000號行動
    電話是何人的電話，我也忘記該次通話是何人打給我的，但
    以被告和告訴人2人而言，該次通話應該是被告撥打給我的
    ，因為我不認識告訴人，告訴人不可能打電話給我等語明確
    （見本院卷第109至114頁），並有告訴人之門號0000000000
    號行動電話之99年6月11日通聯調閱查詢單1份附卷可佐（見
    偵卷第4至10頁），是被告於案發後之同日下午4時54分，曾
    以告訴人之上開門號電話撥入證人黃保綱之上開門號電話之
    情，可堪採認；(4)因此，經本院進行證人黃保綱之交互詰問
    程序後，被告始於審理中承認：「（審判長問：妳衝出鐵道
    飯店1226室後到今天為止，有無使用過鄭金城0000000000號
    電話撥打出去給任何人？）答：只有一開始有打。（審判長
    問：為何黃保綱說認識妳，還跟妳在夜店玩好幾次，妳究竟
    是否認識黃保綱？）答：剛剛看到不太認識，後來他（黃保
    綱）說夜店認識，我才想起來。（審判長問：妳確實是認識
    黃保綱的？）答：是後來看到後，他剛離開後我才想起來我
    認識。」等語（見本院卷第130頁），被告此部分所辯，反
    覆不一，顯有臨訟卸責之情；(5)另告訴人之門號0000000000
      號電話曾於99年6月11日晚間7時15分37秒、同日晚間7時1
    6分秒，2次撥入被告祖母蔡吳貝之門號0000000000號行動電
    話之情，各有告訴人之門號0000000000號行動電話之99年6
    月11日通聯調閱查詢單1份、門號0000000000號、000000000
    0號等行動電話之電信申請人查詢資料附卷可佐（見偵卷第4
    至10頁，本院卷第16頁），此亦與被告先前所辯其僅在案發
    當日約下午1、2時許，在上開北安橋下曾借用告訴人之手機
    撥打云云，並不相符，且被告於審理中嗣又改承：案發當天
    ，我從鐵道飯店1226室衝出來後，曾使用告訴人之門號0000
    000000號行動電話撥打予蔡吳貝等語在卷（見本院卷第133
    頁），被告此部分所辯，先後矛盾，亦見避重就輕之情。因
    之，被告此等部分所辯，都是事後推諉之詞，故被告所辯其
    係因告訴人強脫其衣服，其匆忙衝出之時，不慎取走告訴人
    外褲，並非偷竊，又告訴人外褲口袋內並無機車鑰匙、手機
    ，僅有數百元云云，與事實不符，無法認為真正。
  (三)綜上，本件事證已臻明確，被告上開竊盜犯行堪以認定，應
    依法論科。
二、(一)核被告蔡煒莉所為，係犯刑法第320條第1項之竊盜罪。爰
    審酌被告不思以己力賺取所需，竟假藉按摩，乘人不備竊得
    他人財物，侵害他人之財產權，且於警、偵訊及本院審理中
    均否認犯行，並見悔意，及告訴人所受之損失尚非重大、被
    告品行、家庭狀況、犯罪動機、手段、方法等一切情狀，量
    處如主文所示之刑，以示懲儆。至檢察官固求處有期徒刑1
    年2月（見本院卷第133頁），因考量告訴人所受之損失之價
    值，認檢察官求刑過重，附此敘明。(二)至於公訴意旨另以被
    告多次犯竊盜罪，請並諭知強制工作，以矯惡習等語。(1)惟
    按保安處分係針對受處分人將來之危險性所為之處置，以達
    教化、治療之目的，為刑罰之補充制度。我國現行刑法採刑
    罰與保安處分雙軌制，係在維持行為責任之刑罰原則下，為
    協助行為人再社會化之功能，以及改善行為人潛在之危險性
    格，期能達成根治犯罪原因、預防犯罪之特別目的。是保安
    處分中之強制工作，旨在對嚴重職業性犯罪及欠缺正確工作
    觀念或無正常工作因而犯罪者，強制其從事勞動，學習一技
    之長及正確之謀生觀念，使其日後重返社會，能適應社會生
    活。又竊盜犯贓物犯保安處分條例第3條第1項規定：18歲以
    上之竊盜犯、贓物犯，有犯罪之習慣者，得於刑之執行前，
    令入勞動場所強制工作。另刑法第90條第1項亦規定：有犯
    罪之習慣或因遊蕩或懶惰成習而犯罪者，得於刑之執行完畢
    或赦免後，令入勞動場所，強制工作。即均係本於保安處分
    應受比例原則之規範，使保安處分之宣告，與行為人所為行
    為之嚴重性、行為人所表現之危險性及對於行為人未來行為
    之期待性相當之意旨而制定，而由法院視行為人之危險性格
    ，決定應否令入勞動處所強制工作，以達預防之目的，此亦
    有最高法院95年度臺上字第4615號判決可資參照。且按刑法
    上之習慣犯，與累犯、連續犯之性質有別，必須有具體之事
    實，足資證明行為人有犯罪之惡習及慣行，始有習慣犯規定
    之適用，並非一有累犯或連續犯之情形，即可認為有犯罪之
    習慣（最高法院54年度臺上字第3041號判決意旨參照）。(2)
    查被告於本件僅為1次竊盜犯行，所竊財物之價值非鉅，情
    形與一般竊盜慣犯常以結夥攜帶凶器，破壞他人住所，竊取
    價值達數十萬之財物迥異，且本件復無被告所為其他竊盜案
    件之具體資料，被告否認犯罪，雖未見悔意，惟被告該等行
    為與實際染有竊盜習慣之慣犯，尚屬有間，又依其本件行竊
    之情狀及次數等情以觀，其所表現之危險性非高，本院參酌
    比例原則中之必要性原則及罪刑相當性原則後，本院認前開
    宣告之刑，已足收警惕、教化之效，而無交付強制工作保安
    處分之必要，檢察官關於此部分之所請，難認有據，附此敘
    明。(三)至於被告竊得告訴人，另犯之電信法罪嫌部分，不在
    本件起訴範圍之列，並非本院得以審究，應由檢察官另為偵
    辦。
據上論結，應依刑事訴訟法第284條之1、第299條第1項前段，刑
法第320條第1項，刑法施行法第1條之1第1項、第2項前段，判決
如主文。
本案經檢察官李白松到庭執行職務。
中    華    民    國   100    年    6     月    30    日
                  刑事第十二庭   法  官  盧鳳田 
以上正本證明與原本無異。
如不服本判決應於收受本判後10日內向本院提出上訴書狀，並應
敘述具體理由。其未敘述上訴理由者，應於上訴期間屆滿後20日
內向本院補提理由書狀（均須按他造當事人之人數附繕本）「切
勿逕送上級法院」。
                                 書記官  黃憶筑
中    華    民    國   100    年    6     月    30    日
附錄本件論罪科刑法條：
刑法第320條第1項：
意圖為自己或第三人不法之所有，而竊取他人之動產者，為竊盜
罪，處5年以下有期徒刑、拘役或5百元以下罰金。